臺灣板橋地方法院刑事判決　　　　　　　　　　　　　　九十年度自字第三六二號
　　自　訴　人　大正交通企業股份有限公司
　　代　表　人　丙○○
　　代　理　人　乙○○
　　被　　　告　甲○○
右列被告因侵占案件，經自訴人提起自訴，，本院判決如左：
    主  文
甲○○無罪。
    理  由
一、自訴意旨略以：被告甲○○自民國九十年七月十四日起受僱於自訴人大正交通企
    業股份有限公司（以下簡稱大正公司），駕駛自訴人所有車號Ｇ八－四一七號營
    業小客車，雙方約定每日營業收入為新台幣（下同）八百元，每七日必須將營業
    收入繳回自訴人。詎被告自九十年八月三日起即將營業收入侵吞入己，經自訴人
    終止僱用合約，催索返還車輛，為被告均置之不理，至今侵占營業收入三萬三千
    六百元，併同車輛亦侵吞入己。因認被告甲○○所為，涉有刑法第三百三十五條
    之普通侵占罪云云。
二、自訴人認被告甲○○涉有上開侵占罪嫌，係以計程車駕駛人僱用合約書影本一件
    、存證信函及雙掛號回執影本各一件為其論據。訊據被告甲○○堅決否認侵占犯
    行，辯稱：車子還在，因為之前手受傷，所以都沒有開車，但是因為還想開，所
    以沒有把車還給自訴人，因為欠的債務很多，所以沒有償還自訴人，但是有把錢
    還別家車行等語。
三、按犯罪事實應依證據認定之，無證據不得推定其犯罪事實，刑事訴訟法第一百五
    十四條定有明文。次按告〔自〕訴人之告〔自〕訴係以使被告受刑事訴追為目的
    ，是其指訴是否與事實相符，仍應調查其他證據以資審認（五十二年台上字第一
    三００號判例）。又認定犯罪事實應憑積極證據，倘積極證據不足以為不利於被
    告事實之認定時，即應為有利被告之認定，更不必有何有利之證據，最高法院三
    十年上字第八一六號著有判例，所謂「積極證據足以為不利被告事實之認定」，
    依據同院七十六年臺上字第四九八六號判例意旨，係指據為訴訟上證明之全盤證
    據資料，在客觀上以達於通常一般之人均不致於有所懷疑，而得確信被告確曾犯
    罪之程度；若未達到此一程度，而有合理懷疑之存在時，即無從為被告有罪之確
    信。經查：
    （一）自訴人認被告甲○○侵占自九十年八月三日起至九月十四日止，每日八百
          元計算之營業收入，共計三萬三千六百元，固據其提出計程車駕駛人僱用
          合約書、存證信函及雙掛號回執等件為證，然查，本件兩造所簽訂之計程
          車駕駛人僱用合約書其名義上雖為僱用，實際仍為營業小客車之租賃契約
          ，此觀該契約書第七條約定「營業收入經雙方約定為每日八百元乙方必須
          繳回公司，作為該車輛折舊費、修理維護費：：：等費用，每日多餘之營
          業收入，歸乙方勞務所得，甲方不在另行支付其他之薪資及福利、乙方盈
          虧自理，雙方不做盈虧結算」等語自明，此種以每日須繳納一定金額費用
          ，始得使用該車輛，而無任何固定薪資之約定，自屬營業小客車之租賃，
          而非駕駛人之僱傭契約。則本件被告甲○○固積欠自九十年八月三日起之
          營業小客車租金，然因小客車之營業收入自始即屬被告所有，尚非被告所
          持有他人之物，被告縱違反營業小客車租賃契約，未將約定之車租給付與
          自訴人，亦與刑法上侵占罪有間，自不得以該罪相繩。
    （二）上開車號Ｇ八－四一七號營業小客車被告業於九十年十月二十四日當天返
          還自訴人大正公司，此經被告陳明在卷，且為自訴人所不否認。被告雖曾
          於九十年九月五日收受自訴人終止契約請求返還車輛之存證信函，然被告
          尚無將該車輛做任何事實上或法律上之處分，僅一時佔有該車輛，而未及
          時返還，亦尚難認被告有何變持有為自己所有之犯意，自不能僅以一時未
          返還即認被告有侵占車輛之犯行。此外，復查無其他積極確切之證據足資
          認定被告有前開之侵占犯行，既不能證明被告犯罪，依右開說明，自應依
          法為被告無罪之諭知。
據上論斷，應依刑事訴訟法第三百四十三條、第三百零一條第一項，判決如主文。
中      華      民      國      九十一      年      一      月    三    日
                                  臺灣板橋地方法院刑事第一庭
                                      法  官    胡  堅  勤
右正本證明與原本無異。
如不服本判決，應於判決送達後十日內，向本院提出上訴狀。
                                      書記官    劉  文  美
中      華      民      國      九十一      年      一      月    三    日
